高雄高等行政法院判決　　　　　　　　　　　　　　九十二年度訴字第一三一五號
　　　　　　　　　　　　　　　.
　　原　　　告　甲○○
　　訴訟代理人　施博文會計師
　　被　　　告　財政部高雄市國稅局
　　代　表　人　邱政茂　局長
　　訴訟代理人　丙○○
右當事人間因綜合所得稅事件，原告不服財政部中華民國九十二年十月三日台財訴字
第○九二○○四五二一三號訴願決定，提起行政訴訟。本院判決如左：
　　主  文
原告之訴駁回。
訴訟費用由原告負擔。
　　事  實
甲、事實概要：
緣原告八十二年度綜合所得稅結算申報，漏報本人及其配偶蘇于庭取自台灣妮芙露股
份有限公司（下稱台灣妮芙露公司）之執行業務收入（佣金）分別為新台幣（下同）
一、七三二、一八四元及五、○八四、二八六元，案經財政部賦稅署查獲，移由被告
依當年度執行業務者費用標準—一般經紀人：百分之二十，核定執行業務所得分別為
一、三八五、七四七元及四、○六七、四二九元，並連同其漏報之營利、薪資等所得
計一八二、一五一元，發單補徵其當年度綜合所得稅九九一、四七一元，並按所漏稅
額一、六七九、一一八元處罰鍰八三○、四○○元（計至百元止）。原告對執行業務
所得及罰鍰部分表示不服，申經復查結果，未獲變更，提起訴願、再訴願均遭駁回，
遂提起行政訴訟，案經最高行政法院九十年度判字第二○三四號判決再訴願決定、訴
願決定及原處分均撤銷，囑由被告查明後另為適法之處分。經被告重核決定結果，仍
維持原核定及罰鍰處分，原告仍不服，提起訴願遭駁回後，遂提起本件行政訴訟。
乙、兩造聲明：
一、原告聲明：訴願決定及原處分均撤銷。
二、被告聲明求為判決：原告之訴駁回。
丙、兩造主張之理由：
一、原告起訴意旨略謂：
（一）重核復查決定牴觸司法院釋字第三六八號解釋意旨及違反行政訴訟法第二百十
      六條「判決確定拘束力」之規定：
  １、按司法院釋字第三六八號解釋：「行政訴訟法第四條『行政法院之判決就其事
      件有拘束各關係機關之效力』，乃本於憲法保障人民得依法定程序，對其爭議
      之權利義務關係，請求法院予以終局解決之規定。故行政法院所為撤銷原決定
      及原處分之判決，如係指摘事件之事實尚欠明瞭，應由被告機關調查事證另為
      處分時，該機關即應依判決意旨或本於職權調查事證。倘依重為調查結果認定
      之事實，認前處分適用法規並無錯誤，雖得維持已撤銷之前處分見解；若行政
      法院所為撤銷原決定及原處分之判決，係指摘其適用法律之見解有違誤時，該
      管機關即應受行政法院判決之拘束。」又行政訴訟法第二百十六條規定：「撤
      銷或變更原處分或決定之判決，就其事件有拘束各關係機關之效力。」是以原
      處分或決定經判決撤銷後，機關須重為處分或決定者，應依判決意旨為之。
  ２、本案前經最高行政法院九十年度判字第二○三四號判決將再訴願決定、訴願決
      定及原處分（復查決定）均撤銷，由被告查明後另為適法之處分。被告自應依
      最高行政法院判決意旨詳予調查，乃被告重核決定均未予詳查，自有違誤。
（二）本案系爭之佣金收入為上侑利公司之營業收入，業已依法申報並繳納八十二年
      度營業稅及營利事業所得稅在案，此亦為被告機關所是認。則屬同一筆佣金收
      入已課徵上侑利公司之營利事業所得稅後，再併課原告綜合所得稅，顯為「一
      稅兩課」之「重複課稅」，嚴重損害原告權益：
  １、上侑利公司取得之佣金收入既已依法申報並繳納八十二年度營利事業所得稅，
      並經被告核定在案，此即證明被告已認定系爭佣金收入為上侑利公司之營業收
      入，故應依法繳納營利事業所得稅。且系爭佣金收入既已列入上侑利公司之營
      業收入，倘該公司當年度營運若有盈餘，其盈餘必列入上侑利公司之累積未分
      配盈餘項下，且一旦發放給股東，即成為股東之所得，依所得稅法第十四條規
      定，公司股東所分配之股利屬第一類之「營利所得」，應列報個人綜合所得繳
      納所得稅。因此，八十二年度上侑利公司若有盈餘可供分配，則該股利亦已納
      入上侑利公司股東之營利所得計算而繳納個人綜合所得稅。嗣被告復再對同一
      筆佣金收入併課原告及其配偶之綜合所得稅，在在足證被告「重複課稅」之事
      實至為酌然。況遍查我國稅務法規，並未有得就同一筆收入來源既可課徵營利
      事業所得稅，復得再以同一所得重複課徵綜合所得稅之規定。被告所為之「重
      複課稅」已明顯違背「租稅法定主義」。
  ２、退步言之，被告既已認定系爭佣金收入應屬原告及其配偶之所得，而非上侑利
      公司之營業收入，並已發單併課原告綜合所得補徵稅額及處罰在案，則被告即
      應對於上侑利公司已申報並繳納之營業稅及營利事業所得稅，主動辦理退稅，
      方為公平合理。而非只是一味補徵原告之綜合所得稅，卻對於同一筆佣金收入
      來源所產生並已申報繳納之上侑利公司之營業稅及營利事業所得稅置之不理。
      故被告明知本案明顯之「重複課稅」事實，卻於重核復查決定時，未按前揭最
      高行政法院判決意旨為之，除違背租稅法定主義，嚴重損害原告之租稅權益外
      ，亦顯已違反行政訴訟第二百十六條第二項「判決拘束力」之規定。
（三）被告就系爭佣金收入課徵原告綜合所得稅之行為，違反行政行為一致性原則：
  １、本案上侑利公司於八十二年以前即以法人會員之名義加入妮芙露公司，並每年
      列報佣金收入，向被告申報繳納營業稅及營利事業所得稅，被告亦均未否認該
      佣金收入為上侑利公司之佣金所得。亦即八十二年以前稅捐主管機關皆認妮芙
      露公司之法人會員上侑利公司所取得之佣金收入申報繳納營業稅及營利事業所
      得稅乃屬當然之理，並未否認其有佣金收入之事實。況被告未曾輔導上侑利公
      司改變申報方式，更無補徵原告八十一年度以前之綜合所得稅之情事發生，卻
      遲至八十六年逕對原告補徵八十二年度綜合所得稅及罰鍰，顯然前後認定相互
      予盾，違反行政行為一致性原則。
  ２、次查，於八十二年度以前，被告既就妮芙露公司給付法人會員上侑利公司之佣
      金收入，未對原告補徵綜合所得稅，且上侑利公司已就系爭佣金收入申報繳納
      之營業稅及營利事業所得稅，顯然被告承認上侑利公司確為妮芙露公司之法人
      會員；則就同一事實應為同一之認定，被告並無任何理由否認八十二年度上侑
      利公司仍係妮芙露公司之法人會員之事實，而就原告及配偶代收系爭佣金之款
      項，逕對原告補徵八十二年度綜合所得稅及罰鍰，造成前後認定相互予盾。
（四）訴願決定及原處分依妮芙露公司八十六年六月十六日出具之說明書為處分之依
      據，並未查明說明書內容之真實性，即逕否認上侑利公司為妮芙露公司之法人
      會員之事實，並據以補徵原告八十二年度綜合所得稅及罰鍰，違反「主張漏稅
      者負舉證責任」之規定：
  １、查妮芙露公司早於台北市稅捐稽徵處尚未開單補徵營業稅及處罰鍰前，雖於八
      十六年六月十六日之說明書敘明：「本公司八十二年度支付會員廖后衛等五十
      名之銷貨佣金計一一二、七○二、二三七元，因公司作業之疏失，未依法辦理
      所得扣繳，並以渠等組成之營利事業所開立之發票列報成本計一一二、七○二
      、二三七元與稅法相關規定不符，本公司願依稅法規定交清補稅。」，惟嗣後
      已於八十六年九月二十六日具函更正係當時誤解事實致做出與事實相反之說明
      ，經詳細查證實際交易情形並非如該說明書所描述。事實上，妮芙露公司支付
      佣金予法人會員，並取得法人會員之統一發票申報進項稅額，均係依據營業法
      第十五條之規定，並無與稅法規定不符之情事，且其所申報之營業稅及營利事
      業所得稅均業經稅捐稽徵機關核定在案。惟訴願決定及原處分一再執妮芙露公
      司前開以聲明更正之錯誤說明書，據以臆斷原告應補徵八十二年度綜合所得稅
      及罰鍰，故意忽略妮芙露公司已於嗣後（八十六年九月二十六日）具函向台北
      市稅捐稽徵處聲明更正前錯誤之說明書內容，對同是妮芙露公司出具之說明書
      ，只認定八十六年六月十六日之說明內容，卻故意忽略嗣後八十六年九月二十
      六日之聲明內容（經查明事實後所做之聲明，理應更具有真實性）。
  ２、原告曾提示上侑利公司八十二年度營業稅及營利事業所得稅結算申報書等資料
      ，證明被告已據此課徵上侑利公司之營利事業所得稅。是以，原告已詳盡舉證
      責任，按舉證責任之轉換原則，被告如仍認為系爭佣金收入並無重複課稅，而
      應課徵原告綜合所得稅，應負積極舉證責任。否則，被告之臆測推斷，顯已違
      反「主張漏稅者，應負舉證責任」之規定。
（五）本案上侑利公司取得妮芙露公司系爭之佣金收入，既已依法開立統一發票交付
      妮芙露公司，依財政部六十六年五月二十日台財稅字第三三二九○號函規定：
      「營利事業取得之佣金收入，如經開立統一發票交付對方，應免由對方（佣金
      給付人）就該項佣金支出，依現行各類所得扣繳率表之規定，扣繳所得稅款」
      。因此，妮芙露公司根本無由發生補扣繳之問題，惟因被告對此系爭佣金係屬
      法人會員上侑利公司之所得，亦或原告個人所得之認知發生錯誤，始導致妮芙
      露公司為減輕罰鍰倍數，而須依照台北市國稅局大安稽徵所「八十六年九月二
      十六日」函辦理補扣繳，故被告據此認定系佣金收入為原告及其配偶之所得，
      顯無可採。
（六）被告以八十三年的裁罰倍數參考表來裁罰，有法律溯及適用的問題；且本件原
      告有主動申報營業稅及營利事業所得稅，依據學者專家的見解，這是事實認知
      的不同，應是違反解釋函令，而非違反法令，所以應該只是補稅的問題，而不
      應該罰鍰。況對於所有的稅務案件，租稅解釋函令應該都是從新從輕，本件應
      該可以適用新修正的財政部九十三年三月二十九日稅務違章案件裁罰倍數參考
      表，以○‧二倍裁罰。
（七）綜上論結，本案系爭佣金收入既為法人會員上侑利公司之佣金所得，且上侑利
      公司業已報繳營業稅及營利事業所得稅在案，則原告自無再報繳個人所得之義
      務，請求參酌最高行政法院九十年度判字第二○三四號判決意旨，依法撤銷訴
      願決定、重核復查決定及原處分，以維原告法定租稅權益。
二、被告答辯意旨略謂：
（一）按「按凡執行業務者之業務或演技收入，減除業務所房租或折舊、業務上使用
      器材設備之折舊及修理費，或收取代價提供顧客使用之藥品、材料等之成本、
      業務上雇用人員之薪資、執行業務之旅費及其他直接必要費用後之餘額為所得
      額，合併計算個人綜合所得總額。」為行為時所得稅法第十四條第一項第二類
      所明定。又「個人參加人銷售商品或提供勞務予消費者，所賺取之零售利潤，
      除經查明參加人提供之憑證屬實者，可核實認定外，稽徵機關得依參加人之進
      貨資料按建議價格（參考價格）計算銷售額，如查無上述價格，則參考參加人
      進貨商品類別，依當年度各該營利事業同業利潤標準之零售毛利率核算之銷售
      價格計算銷售額，再依一時貿易盈餘之純益率百分之六核計個人營利所得予以
      歸戶課稅。個人參加人因下層直銷商向傳銷事業進貨或購進商品累積積分額（
      或金額）達一定標準，而自該事業取得之業績獎金或各種補助費，係屬佣金收
      入，得依所得稅法第十四條第一項第二類規定，減除直接必要費用後之餘額為
      所得額，納稅義務人如未依法辦理結算申報，或未依法記帳及保存憑證，或未
      能提供證明所得額之帳簿文據者，可適用各該年度經紀人費用率計算其必要費
      用。個人參加人因直接向傳銷事業進貨或購進商品累積積分額（或金額）達一
      定標準，而自該事業取得之業績獎金或各種補助費，核屬所得稅法第十四條第
      一項第九類規定之其他所得。」為財政部八十三年三月三十日台財稅第八三一
      五八七二三七號函釋有案。另依司法院釋字第三六八號解釋：「‧‧‧行政法
      院所為撤銷原決定及原處分之判決，如係指摘事件之事實尚欠明瞭，應由被告
      機關調查事證另為處分時，該機關即應依判決意旨或本於職權調查事證。倘依
      重為調查結果認定之事實，認前處分適用法規並無錯誤，‧‧‧得維持已撤銷
      之前處分見解‧‧‧」。
（二）本案前經最高行政法院九十年度判字第二○三四號判決略謂：財政部八十三年
      三月三十日台財稅第八三一五八七二三七號函釋已明白指出營利事業亦得為多
      層次傳銷事業參加人，雖按財政部八十三年十一月三十日台財稅第八三一六二
      三七○五號函核釋上開函關於多層傳銷事業參加人銷售商品或提供勞務取得之
      所得課稅規定，自八十三年度所得稅結算申報案件開始適用，惟依司法院釋字
      第二八七號解釋，行政主管機關就行政法規所為之釋示，係闡明法規之原意者
      ，應自法規生效日起有其適用，本件八十二年度之所得案件，自有財政部八十
      三年三月三十日台財稅第八三一五八七二三七號函釋之適用。又原告主張系爭
      佣金收入係台灣妮芙露公司之法人會員上侑利公司之佣金收入，已依法報繳營
      業稅及營利事業所得稅，並提示上侑利公司八十二年度收取佣金之統一發票、
      營利事業所得稅申報書、繳款書及上侑利公司之帳載資料等影本附卷，則系爭
      收入是否為原告及其配偶之個人取得，有無重複課稅、適用法律錯誤之情形？
      有無漏稅違章之事實？自應由被告負舉證責任來證明系爭收入究係上侑利公司
      以法人名義為參加人之所得？抑係以原告及其配偶個人為參加人之所得？再依
      妮芙露公司於八十六年九月二十六日函台北市稅捐稽徵處略以：「‧‧‧二、
      本公司於八十六年六月十六日之說明書指出‧‧‧係當時誤解事實致做出與事
      實相反之說明，‧‧‧三、又本公司之營業型態係屬多層次傳銷方式，本公司
      之會員分為二大類型，一類為法人會員，另一類則為個人會員。本公司支付佣
      金予法人會員時，有的則由法人會員之個人股東代收，再轉交予法人會員，並
      由法人會員開立統一發票予本公司‧‧‧」何以該直銷參加人明細表均為個人
      ，未列營利事業名稱？台灣妮芙露公司與具有營利事業負責人身分之人究係如
      何簽訂代為傳銷商品契約？上開函所述事實是否屬實，自有詳予調查斟酌之必
      要。
（三）查財政部八十三年三月三十日台財稅第八三一五八七二三七號函釋，固認傳銷
      事業得有法人會員之存在，惟本件取得佣金者係原告個人，並非法人上侑利公
      司，故財政部上開函釋顯與本案爭點無關。次查上侑利公司與原告個人係不同
      之法律主體，本件之佣金收入既為原告個人所得，則被告依法核課原告綜合所
      得稅，自無不合，並不因前由上侑利公司誤報營業稅及營利事業所得稅而受影
      響，至營業稅等已繳稅款之退還係屬另一問題，當另依法辦理。又本案僅就八
      十二年度台灣妮芙露公司給付佣金情事依法予以查核，至於以前或其他年度應
      就個別實情予以審究，且屬另案事項，非本案所應審究，本件並無違反一致性
      原則，且法亦未明定稽徵機關應輔導申報，併予陳明。再查原告漏報佣金收入
      ，有台灣妮芙露公司八十六年六月十六日說明書、支付佣金予直銷參加人明細
      表、扣繳憑單等資料可稽，違章事證明確。至原告所提出之台灣妮芙露公司八
      十六年九月二十六日函影本，核其內容僅係說明該公司會員分為法人會員及個
      人會員二類，該公司支付佣金予法人會員時，或由法人會員之個人股東代收，
      再轉交法人會員，並由法人會員開立統一發票予該公司申報營業稅，依營業稅
      法第十五條規定，該公司並無虛報進項稅額情事等，要難執為原告未取自妮芙
      露公司執行業務所得之論據。另查原告亦承認確有收到台灣妮芙露公司匯款至
      原告銀行帳戶，雖主張該款項係代上侑利公司收取款項，嗣後再還給公司云云
      ，然查原告僅提示上侑利公司八十二年度收取佣金之統一發票、營利事業所得
      稅申報書、繳款書及上侑利公司之帳載資料等影本供核，卻未能進而提示相關
      之資金流程資料，俾據查對勾稽，證明原告收取之款項確屬上侑利公司之收入
      並已轉付上侑利公司，且妮芙露公司支付該款項係以原告及其配偶個人直銷會
      員之下線行銷體系業績計算，非以上侑利公司行銷體系業績計算，又妮芙露公
      司亦已承認該筆佣金係支付會員個人之銷售佣金，並已依台北市國稅局大安稽
      徵所八十六年九月二十六日財北國稅大安資字第三二一八二號函開立所得人為
      個人之扣繳憑單。此部分重核時為求確認無誤，被告並於九十二年七月二十一
      日以財高國稅法字第○九二○○四六七○八號函詢財政部台北市國稅局大安分
      局（大安稽徵所組織已改為大安分局）台灣妮芙露公司對扣繳所得資料更正是
      否有提出異議抑申請復查？經財政部台北市國稅局大安分局於九十二年八月一
      日以財北國稅大安綜所字第○九二○○三一○一六號函復該案已於九十一年一
      月三十日行政訴訟確定。再者，最高行政法院九十年度判字第二四○五號判決
      理由所載：「‧‧‧以妮芙露公司給付廖后衛等五十人之銷售佣金，係存入渠
      等直銷會員個人金融帳戶內，且該等銷售佣金，係依渠等直銷會員個人之下線
      行銷體系所計算而得，足見所得人為直銷會員個人，而非法人會員，妮芙露公
      司取得營利事業開立之發票，作為列報佣金費用之憑證，自有未合，凡此有該
      公司『世華佣金轉帳明細』、『佣金支付明細表』及談話筆錄附卷可稽，並經
      妮芙露公司出具八十六年六月十六日說明書承認不諱，所稱銷售佣金係給付法
      人會員一節，自無足採。‧‧‧另原告雖主張該款項係廖后衛等五十位直銷參
      加人代其法人會員收取款項，嗣後即以現金方式還給其法人會員云云，然查原
      告無法提出具體證據，證明廖后衛等五十位直銷參加人收取之款項確屬其法人
      會員之收入並已轉付其法人會員，且妮芙露公司支付該款項係以廖后衛等五十
      位直銷參加人個人下線行銷業績計算，非以其法人會員業績計算，故原告所訴
      自無可採，‧‧‧」據此判決理由，實已足見所得人為直銷會員個人，而非法
      人會員。又台灣妮芙露公司九十一年四月十五日覆被告函雖反稱上侑利公司係
      其直銷會員，僅支付佣金予上侑利公司，系爭原告夫妻之佣金，應為上侑利公
      司之營業收入，非個人佣金云云，然查該公司檢附之上侑利公司申請書（妮芙
      露公司稱為契約書）載明：「申請人上侑利有限公司（以下簡稱乙方），申請
      下表中之個人（按即原告夫妻）於台灣妮芙露股份有限公司（以下簡稱甲方）
      核可生效日起，得以乙方之名義進貨，若乙方及下表中之個人有發生佣金收入
      之事，乙方定依甲方之業務規定，開立統一發票給甲方。」據此，原告夫妻僅
      係以上侑利公司名義進貨，又原告進貨發生之佣金僅假上侑利公司開立統一發
      票為憑證，並非上侑利公司之佣金收入，其情已甚明。故原核定應予維持，重
      核結果亦不悖司法院大法官議決釋字第三六八號解釋意旨，且全案既尚未確定
      ，自亦無「判決確定拘束力」問題之產生。
　　理  由
壹、程序部分：
    被告之代表人原為乙○○局長，業於九十三年八月三日改由新任局長邱政茂繼任
    ，茲被告具狀聲明由邱政茂局長以代表人之身分聲明承受訴訟，核無不合，合先
    敘明。
貳、關於本稅部分：
一、按「個人之綜合所得總額，以其全年左列各類所得合併計算之：．．．第二類：
    執行業務所得：凡執行業務者之業務或演技收入，減除業務所房租或折舊、業務
    上使用器材設備之折舊及修理費，或收取代價提供顧客使用之藥品、材料等之成
    本、業務上雇用人員之薪資、執行業務之旅費及其他直接必要費用後之餘額為所
    得額。」「納稅義務人應於每年二月二十日起至三月底止，填具結算申報書，向
    該管稽徵機關，申報其上一年度內構成綜合所得總額或營利事業收入總額之項目
    及數額，以及有關減免、扣除之事實，並應依其全年應納稅額減除暫繳稅額、‧
    ‧‧，計算其應納之結算稅額，於申報前自行繳納。」「執行業務者未依法辦理
    結算申報，或未依法設帳記載及保存憑證，或未能提供證明所得額之帳簿文據者
    ，稽徵機關得照同業一般收費及費用標準核定其所得額。」行為時所得稅法第十
    四條第一項第二類、第七十一條第一項前段及同法施行細則第十三條第二項分別
    定有明文。又「一、個人參加人銷售商品或提供勞務予消費者，所賺取之零售利
    潤，除經查明參加人之提供之憑證屬實，可核實認定外，稽徵機關得依參加人之
    進貨資料按建議售價（參考價格）計算銷售額，如查無上述價格，則參考進貨商
    品類別，依當年度各該營利事業同業利潤標準之零售毛利率核算之銷售價格計算
    銷售額，再依一時貿易盈餘之純益率百分之六核計個人營業所得予以歸戶課稅。
    二、個人參加人因下層直銷商向傳銷事業進貨或購進商品累積積分額（或金額）
    達一定標準，而自該事業取得之業績獎金或各種補助費，係屬佣金收入，得依所
    得稅法第十四條第一項第二類規定，減除直接必要費用後之餘額為所得額。納稅
    義務人如未依法辦理申報，或未依法記帳及保存憑證，或未能提供證明所得額之
    帳簿文據者，可適用本部核定各該年度經紀人費用率計算其必要費用。三、個人
    參加人因直接向傳銷事業進貨或購進商品累積積分額（或金額）達一定標準，而
    自該事業取得之業績獎金或各種補助費，核屬所得稅法第十四條第一項第九類規
    定之其他所得。」亦經財政部八十三年三月三十日台財稅第八三一五八七二三七
    號函釋在案。
二、本件原告八十二年度綜合所得稅結算申報，因漏報本人及配偶取自台灣妮芙露公
    司之佣金收入分別為一、七三二、一八四元及五、○八四、二八六元，經財政部
    賦稅署查獲，移由被告依當年度執行業務者費用標準—一般經紀人：百分之二十
    ，核定執行業務所得分別為一、三八五、七四七元及四、○六七、四二九元，併
    營利、薪資等所得一八二、一五一元，歸課補徵綜合所得稅九九一、四七一元，
    並按所漏稅額一、六七九、一一八元處罰鍰八三○、四○○元（計至百元止），
    原告對執行業務所得及罰鍰部分表示不服，申經復查結果，未獲變更，提起訴願
    、再訴願均遭駁回，遂提起行政訴訟，案經最高行政法院九十年度判字第二○三
    四號判決再訴願決定、訴願決定及原處分均撤銷，囑由被告查明後另為適法之處
    分。嗣經被告重核決定維持原核定及罰鍰處分等情，為兩造所不爭執，並有被告
    綜合所得稅核定通知書及財高國稅法違字第八七六五二五號罰鍰處分書、最高行
    政法院九十年度判字第二○三四號判決正本、九十二年五月二十日財高國稅法字
    第○九二○○三○五八○號重核決定書等附於原處分卷可稽，自堪認定。
三、而原告提起本件行政訴訟，無非主張：系爭佣金收入為台灣妮芙露之法人會員上
    侑利公司取自台灣妮芙露公司之佣金收入。上侑利公司業已依法報繳營業稅及營
    利事業所得稅，上開事實，被告在八十二年度以前均未否認，也未曾輔導上侑公
    司改變申報方式，更無補徵原告綜合所得稅情事發生，則被告就同一事實，自應
    為相同之認定。然被告於八十二年度卻改變認定方式，就屬於上侑利公司且已對
    之課徵營業稅及營利事業所得稅之佣金收入，僅以妮芙露公司八十六年六月十六
    日出具之說明書為依據，未查明說明書內容之真實性，即否認系爭佣金收入確屬
    法人會員上侑利公司所有，重複對原告課徵綜合所得稅並予處罰，不但違反「主
    張漏稅者負舉證責任」、「行政行為一致性原則」，更造成同一筆收入重複課稅
    ，違反租稅法定主義及憲法第十五條保障人民財產權之規定。尤其被告重核決定
    未依最高行政法院九十年度判字第二○三四號判決意旨為適法之處分，牴觸司法
    院釋字第三六八號解釋意旨及違反行政訴訟法第二百十六條「判決確定拘束力」
    之規定等語，資為爭執。
四、經查，本件依財政部賦稅署查得台灣妮芙露公司違章事件之稽核報告及所查獲之
    支付明細表、及台灣妮芙露公司出具之說明書、扣繳憑單顯示，系爭佣金收入係
    直接存入原告個人金融帳戶，此為原告所不爭執；參以台灣妮芙露公司於八十六
    年六月十日出具之說明書內所言系爭佣金收入之計算係依直銷會員個人之下線行
    銷體系所計算之銷售成績，而據以推算會員應得之佣金，此觀該說明書所附支付
    佣金予廖后衛等五十位直銷參加人明細表自明，且該明細表會員姓名已載明係「
    甲○○」及其配偶「蘇于庭」個人，而非上侑利公司，在在顯示系爭佣金收入所
    得者為原告及其配偶蘇于庭甚明，原告主張系爭佣金收入係屬上侑利公司所有云
    云，並非可取。至原告訴稱其係代上侑利公司收受佣金乙節，然依商業習慣，營
    利事業習以在銀行等金融帳戶開設公司專用帳戶，系爭佣金不存入上侑利公司銀
    行帳戶，反存入原告及其配偶個人帳戶，顯與常情有違；且公司係法人，與自然
    人分屬兩個不同之人格個體，本件交易對象若為法人之上侑利公司，縱係委託原
    告等代收，按理妮芙露公司絕無將佣金給付對象誤認、錯置之可能，亦絕無於扣
    繳憑單及支付明細表等登載錯誤之理。參以系爭佣金金額係以個人行銷銷售成績
    累計計算，金額復分別高達一、七三二、一八四元及五、○八四、二八六元，如
    確係上侑利公司營利所得，原告等於收受扣繳憑單之際，豈能置之不理？尤其原
    告均未能提出其收取之款項係代上侑利公司收取並已轉付該公司，且台灣妮芙露
    公司支付該款項又係以原告及其配偶個人下線行銷業績計算，非以上侑利公司業
    績計算等情，已如前述，原告所訴，殊難採信。是系爭佣金收入確為原告及其配
    偶個人所得，足堪認定。原告所提出上侑利公司之統一發票、營利事業所得稅結
    算申報書等，不足以否定前揭認定，要難執為原告有利之依據。至台灣妮芙露公
    司八十六年九月二十六日所出具予台北市稅捐稽徵處之函，核其內容僅係說明該
    公司會員分為法人會員及個人會員二類，該公司支付佣金予法人會員時，或由法
    人會員之個人股東代收，再轉交法人會員，並由法人會員開立統一發票予該公司
    申報營業稅，依營業稅法第十五條規定，該公司並無虛報進項稅額情事等語，且
    衡諸常情，因其事關台灣妮芙露公司有無辦理扣繳及是否有取具非實際對象交易
    憑證扣抵之違章情事，故其事後出具之函文，非但與事實有間，尤有避重就輕之
    嫌，自難遽信而採為原告未取自台灣妮芙露公司系爭佣金收入之論據。職故，被
    告原核定以原告及其配偶取自妮芙露公司之佣金收入屬個人所得，乃依財政部頒
    八十二年度一般經紀人費用率標準百分之二十計算其必要費用，核定原告及其配
    偶執行業務所得分別為一、三八五、七四七元及四、○六七、四二九元，並歸課
    當年度綜合所得稅，依法尚無不合。再者，上侑利公司與原告個人係不同之法律
    主體，並分屬妮芙露公司之法人會員及個人會員，本件之佣金收入既為原告及其
    配偶基於直銷參加人之身分所收取之個人所得，則被告依法核課原告及其配偶綜
    合所得稅，尚不因前由上侑利公司誤報營業稅及營利所得稅而受影響。至於上侑
    利公司已繳稅款之退還係屬另一問題，不生重複課稅之問題，亦難謂有違憲法第
    十五條保障人民財產權之規定，原告所稱本件有違反租稅法定主義、行政行為一
    致性原則及重複課稅之嫌云云，顯屬誤解。
五、至原告主張被告重核復查決定牴觸司法院釋字第三六八號解釋意旨及違反行政訴
    訟法第二百十六條「判決確定拘束力」之規定一節。按司法院釋字第三六八號解
    釋：「‧‧‧行政法院所為撤銷原決定及原處分之判決，如係指摘事件之事實尚
    欠明瞭，應由被告機關調查事證另為處分時，該機關即應依判決意旨或本於職權
    調查事證。倘依重為調查結果認定之事實，認前處分適用法規並無錯誤，雖得維
    持已撤銷之前處分見解；若行政法院所為撤銷原決定及原處分之判決，係指摘其
    適用法律之見解有違誤時，該管機關即應受行政法院判決之拘束。」查最高行政
    法院九十年度判字第二○三四號判決，將被告原處分撤銷之理由，係指摘事件之
    事實尚欠明瞭而已，則被告於該判決將上開處分撤銷後，自得本於職權重新調查
    認定之。而本件經被告重新審查後，以如上述理由，認前處分適用法規並無錯誤
    ，揆諸前開釋字第三六八號解釋，被告自得依調查結果維持撤銷前原處分之見解
    ，並與最高行政法院九十年度判字第二○三四號判決撤銷意旨尚無違背，原告此
    部分之主張亦無可取。
六、綜上所述，被告以原告及其配偶有收受系爭佣金，核定原告及其配偶執行業務所
    得分別為一、三八五、七四七元及四、○六七、四二九元，並歸課當年度綜合所
    得稅，並連同其漏報之營利、薪資等所得計一八二、一五一，發單補徵其當年度
    綜合所得稅九九一、四七一元，並無違誤，訴願決定予以維持，亦無不合，原告
    起訴意旨求為撤銷，並無理由，應予駁回。
參、關於罰鍰部分：
一、按「納稅義務人已依本法規定辦理結算申報，但對依本法規定應申報之所得額有
    漏報或短報情事者，處以所漏稅額兩倍以下之罰鍰。」復為行為時所得稅法第一
    百十條第一項所規定。
二、經查，本件原告八十二年度綜合所得稅結算申報，漏報本人及其配偶當年度取自
    妮芙露公司給付予直銷個人參加人之佣金收入各一、七三二、一八四元及五、○
    八四、二八六元，經被告減除必要費用後，核定其執行業務所得分別為一、三八
    五、七四七元及四、○六七、四二九元，並連同其漏報之營利、薪資所得一八二
    、一五一元，補徵當年度綜合所得稅九九一、四七一元，並按所漏稅額一、六七
    九、一一八元依其有無扣繳憑單裁處罰鍰合計八三○、四○○元（計至百元止）
    ，揆諸前揭規定，洵無不合。至原告主張系爭佣金收入屬有扣繳憑單之收入，且
    財政部頒定之「稅務違章裁罰金額或倍數參考表」已於九十三年三月二十九日修
    正，故本件處罰應有從新從輕原則之適用乙節。經查，原告及其配偶於八十二年
    間即已取得系爭佣金收入，當時台灣妮芙露公司並未就其給付原告及其配偶系爭
    佣金收入時依規定扣繳稅款，嗣經台北市國稅局大安稽徵所八十六年九月二十六
    日通知辦理扣繳憑單後，方為補扣繳稅款及補辦扣（免）繳憑單申報，此有被告
    查詢通報單及扣繳憑單等附原處分卷可稽。是於原告申報八十二年度綜合所得稅
    時，系爭佣金收入係屬漏報且未填報扣免繳憑單之所得甚明，此並不因台灣妮芙
    露公司於被查獲後始補辦扣繳憑單而有異。是本件不僅原告漏稅額之計算，不得
    扣除查獲後始補繳之扣繳稅款，且系爭佣金收入更非財政部頒「稅務違章案件裁
    罰金額或倍數參考表」，有關所得稅法第一百十條第一項，其短漏報所得屬已填
    報扣免繳憑單、股利憑單及緩課股票轉讓所得憑單之所得，且無第三項情形者，
    處所漏稅額○‧二倍之罰鍰規定之適用。因此，本件被告按原告之違章情節是否
    屬已填報扣免繳憑單、股利憑單及緩課股票轉讓所得憑單之所得，分別裁處○‧
    二倍或○‧五倍罰鍰合計八三○、四○○元，揆諸前揭規定，洵無不合。又財政
    部九十三年三月二十九日台財稅第○九三○四五一一三三號函雖修正發布「稅務
    違章裁罰金額或倍數參考表」，惟就本件構成所得稅法第一百十條第一項規定之
    違章處罰情形或倍數並未修正，即無所謂從新從輕原則之情形可言。原告所訴各
    節，均不足採。
肆、綜上所述，原告之主張均不可採，原處分並無違誤，訴願決定予以維持，亦無不
    合，原告起訴意旨求為撤銷，為無理由，應予駁回。
據上論結，本件原告之訴為無理由，爰依行政訴訟法第一百九十五條第一項後段、第
九十八條第三項前段，判決如主文。
中　　　華　　　民　　　國    九十三　　年　  　八　　　月　　  二十　　日
                              高雄高等行政法院第一庭
                                          審判長法官　  陳光秀
                                          法      官　  楊惠欽
                                          法      官　  簡慧娟
右為正本係照原本作成。
如不服本判決，應於判決送達後二十日內向本院提出上訴書狀，其未表明上訴理由者
，應於提起上訴後二十日內向本院提出上訴理由書（須按對造人數附繕本）；如於本
判決宣示或公告後送達前提起上訴者，應於判決送達後二十日內補提上訴理由書（須
附繕本）。未表明上訴理由者，逕以裁定駁回。
提起上訴應預繳送達用雙掛號郵票七份（每份三十四元）。
中　　　華　　　民　　　國    九十三　　年　  　八　　　月　　  二十　　日
                                          法院書記官    楊曜嘉
